臺灣高等法院高雄分院刑事判決　　　　96年度上重訴字第14號
上　訴　人
即　被　告　丙○○
　　　　　　　　 　（另案於臺灣高雄女子監獄執行中）
指定辯護人　本院公設辯護人李佩娟
上　訴　人
即　被　告　丁○○
　　　　　　　　　 （另案於臺灣高雄女子監獄執行中）
指定辯護人　范仲良律師
上　訴　人
即　被　告　甲○○
選任辯護人　查名邦律師
上列上訴人因違反毒品危害防制條例案件，不服臺灣高雄地方法
院95年度重訴字第100 號中華民國96年1 月31日第一審判決（起
訴案號：臺灣高雄地方法院檢察署95年度偵字第16923 、17713
、17953 、22167 號），提起上訴，本院判決如下：
    主  文
原判決撤銷。
丙○○共同運輸第一級毒品，處無期徒刑，褫奪公權終身。扣案
第一級毒品海洛因陸拾包（共計淨重肆仟貳佰零捌點陸貳公克，
空包裝總重參仟伍佰伍拾伍點捌壹公克，純度百分之柒拾貳點壹
，純質淨重參仟零參拾肆點肆貳公克）均沒收銷燬；另扣案之鋁
製酸痛軟膏空軟條陸拾支、酸痛軟膏空紙盒陸拾盒及行李紙箱貳
只均沒收。
丁○○、甲○○幫助運輸第一級毒品，各處有期徒刑拾年陸月，
。扣案第一級毒品海洛因陸拾包（共計淨重肆仟貳佰零捌點陸貳
公克，空包裝總重參仟伍佰伍拾伍點捌壹公克，純度百分之柒拾
貳點壹，純質淨重參仟零參拾肆點肆貳公克）均沒收銷燬。
    事  實
一、丙○○、丁○○、甲○○均明知第一級毒品海洛因係臺灣地
    區列管之毒品及管制進口之物品，不得非法持有、運輸及進
    口。緣吳聰慧（另案偵辦）等人組成之運輸毒品集團，欲自
    泰國私運第一級毒品海洛因來臺，遂由吳聰慧等人組成之運
    輸毒品集團成員，先行前往泰國地區購買第一級毒品海洛因
    後，再由該運毒集團成員與甲○○聯繫，甲○○遂基於幫助
    運輸及私運進口管制物品第一級毒品海洛因之犯意，於民國
    95年6 月中旬（11日以後）在泰國某旅館房間內，將吳聰慧
    等人組成之運輸毒品集團所購得已裝藏於挖空之酸痛軟膏內
    之第一級毒品海洛因，裝放於彼等所有事先準備好之紙盒及
    行李紙箱內。嗣吳聰慧於同年月14日，以行動電話00000000
    00號與丁○○之行動電話0000000000號聯繫，囑託丁○○代
    為尋找可以自泰國夾帶運輸毒品進入台灣之人選。丁○○遂
    基於幫助運輸及私運進口管制物品第一級毒品海洛因之犯意
    ，知悉舊識丙○○缺錢花用，在徵得丙○○之同意後，丁○○即帶同丙○○與吳聰慧當面洽談，丙○○遂基於與吳聰慧
    等人組成之運輸毒品集團共同運輸及私運進口管制物品第一
    級毒品海洛因之犯意聯絡，雙方約定以新台幣（下同）60萬
    元作為本次運輸毒品之酬勞，並由吳聰慧提供丙○○來回泰
    國之機票、食宿等費用，謀議既定，迨於同年月20日凌晨，
    丁○○即安排不知情之乙○○（另為不起訴處分）與丙○○
    同行，復帶同丙○○與乙○○由北部南下前往高雄小港機場
    ，會同不知情之黃旭康（另為不起訴處分）一同出發，並由
    乙○○攜帶0000000000號行動電話作為聯絡之用。於同日上
    午7 時40分許，丙○○、乙○○及黃旭康，即搭乘中華航空
    CI697 號班機進入泰國，如期抵達後，於同年月23日凌晨0
    時許，吳聰慧即前往丙○○下塌之泰國曼谷某飯店房間內，
    將前揭由甲○○事先裝好內藏第一級毒品海洛之酸痛軟膏60
    盒（內藏第一級毒品海洛因共計淨重4208.62 公克，空包裝
    總重3555.81 公克，純度72.10%，純質淨重3034.42 公克）
    之行李紙箱2 只交予丙○○，並指示丙○○將前揭2 只行李
    箱帶回台灣。嗣於同年月24日晚上11時40分許，丙○○依吳
    聰慧之指示，攜帶前揭2 只行李箱，搭乘中華航空公司CI64
    8 號班機返抵台灣，在高雄小港機場，為高雄縣政府警察局
    刑警大隊、行政院海巡署南部地區巡防局高雄市機動查緝隊
     (下稱高雄市機動查緝隊)及 海關人員實施入境檢查時，當
    場查獲並扣得裝放在該2 只行李紙箱中，內藏第一級毒品海
    洛因之酸痛軟膏共60盒（內藏第一級毒品海洛因共計淨重42
    08.62 公克，空包裝總重3555.81 公克，純度72.10%，純質
    淨重3034.42 公克）。
二、案經高雄縣政府警察局及高雄市機動查緝隊移送臺灣高雄地
    方法院檢察署檢察官偵查起訴。
    理  由
壹、證據能力部分：
一、按被告以外之人於偵查中向檢察官所為陳述，除顯有不可信
    之情況者外，得為證據，刑事訴訟法第159 條之1 第2 項定
    有明文。蓋因檢察官與法官同為司法官署，且檢察官代表國
    家偵查犯罪，依法有訊問被告、證人及鑑定人之權力，且須
    對被告有利、不利之情形均應注意，況徵諸實務運作，檢察
    官實施刑事偵查程序，亦能恪遵法定程序之要求，不致有違
    法取證情事且可信度極高，是被告以外之人前於偵查中已具
    結而為證述，除反對該項供述得具有證據能力之一方，已釋
    明「顯有不可信之情況」之理由外，不宜以該證人未能於審
    判中接受他造之反對詰問為由，即遽指該證人於偵查中之陳
    述不具證據能力，方符前揭法條之立法意旨。是證人即同案
    被告丙○○、證人乙○○於檢察官偵查時經具結所為陳述，
    被告及辯護人未提出有何不法取供之情形，是客觀上並無顯
    不可信之情，依上開說明，證人即同案被告丙○○、證人乙○○於偵查中之證述均得為證據。
二、按被告以外之人於檢察事務官、司法警察官或司法警察調查
    中所為之陳述，與審判中不符時，其先前之陳述具有較可信
    之特別情況，且為證明犯罪事實存否所必要者，得為證據，
    刑事訴訟法第159 條之2 定有明文。證人即同案被告丙○○
    於原審審理時翻異前詞，改稱：警詢、偵查時之供述係其捏
    造的，其當時是因想脫罪所以才這樣講，且該趟旅遊之費用
    係丁○○為讓其出國散心所支付，而非吳聰慧出的等語（見
    原審卷第76、252 頁），是其於警詢時之陳述與審判中已顯
    不相符，本院審酌其於警詢之陳述較接近案發時點，且是在
    記憶猶新的情況下直接作成，又當時被告丁○○未在場，其
    直接面對詢問警員所為陳述較為坦然，較無顧忌，亦較少考
    量利弊得失，而較無事後串謀迴護被告之情事，應與事實較
    相近，而具有較可信之特別情況，且為證明本案被告犯罪事
    實存否所必要，是依上開規定，應認均有證據能力。
三、又按通訊保障及監察法業於88年7 月14日制定公布，同年月
    16日生效，司法警察機關因偵辦刑事案件，為蒐集或調查證
    據，而有實施通訊監察之必要者，於偵查中應由檢察官依職
    權或聲請核發通訊監察書，載明應記載事項，始得為之，其
    有急迫之情形經檢察官口頭通知先予執行通訊監察者，亦應
    於24小時內補發通訊監察書，同法第5 條、第6 條、第11條
    規定已明。本案由臺灣高雄地方法院檢察署檢察官於95 年6
    月12日、95年6 月1 日核發95年雄檢博水聲監字第002144號
    、95年雄檢博水聲監字第002009號通訊監察書准予監聽，有
    該通訊監察書2 份附卷可稽（見高雄市機動查緝隊刑案偵查
    卷第35、49頁，下稱警一卷），且被告及辯護人對該監聽譯
    文之內容並不爭執（見本院卷第77、190 、191 頁），是依
    上開核發之通訊監察書所監聽之錄音帶及譯文均得為作為證
    據。
貳、實體部分：
一、訊據上訴人即被告丙○○（下稱被告丙○○）固坦承於95年
    6 月20日前往泰國，並於同年月24日持吳聰慧所交付內藏海
    洛因之酸痛軟膏之行李紙箱2 箱闖關而被查獲之事實；上訴
    人即被告丁○○（下稱被告丁○○）固坦承介紹丙○○與吳
    聰慧認識，並與吳聰慧接洽有關丙○○及案外人乙○○前往
    泰國旅遊之事宜；上訴人即被告甲○○（下稱被告甲○○）
    固坦承於95年6 月11日與案外人王仁位、鄭經禎一同前往泰
    國旅遊，並於前往泰國數日後，將扣案內藏有海洛因之酸痛
    軟膏裝入紙盒、紙箱之事實，惟均矢口否認有何運輸第一級
    毒品及私運管制物品進口之犯行，被告丙○○辯稱：我不知
    吳聰慧在泰國所交付之酸痛軟膏內裝有海洛因云云。被告丁○○辯稱：我見丙○○因車禍賠償金一事而心情不好，遂主
    動提議讓丙○○出國散心，並介紹吳聰慧與丙○○認識，以
    處理出國旅遊及將來車禍賠償等問題，我未與吳聰慧、丙○○有何運輸第一級毒品之犯意聯絡云云。被告甲○○則辯稱
    ：我於前往泰國旅遊約4 、5 天時認識一對住臺灣南投之夫
    妻，後來該夫妻當中之禿頭男子邀約其一同喝酒，但因我不
    會喝酒，該男子便請我幫忙將散裝之酸痛軟膏裝入紙盒內，
    我並不知該酸痛軟膏內裝的是海洛因，我沒有運輸第一級毒
    品及私運管制物品進口；我也不認識吳聰慧、丙○○、丁○○等人，未與他們有何共同犯意連絡云云。
二、經查：
（一）被告丙○○於95年6 月20日前往泰國，並於同年月24日持
      吳聰慧所交付內藏海洛因之2 箱酸痛軟膏之行李紙箱闖關
      而被查獲等情，業據被告丙○○於原審及本院審理時自承
      在卷（見原審卷第78頁、本院卷第73頁），核與證人即現
      場查獲員警侯安泰於原審審理時證述之情節相符（見原審
      卷第271 頁），並有搜索扣押筆錄、扣押物品目錄表、入
      出境查詢結果表各1 紙在卷可按。而上開查獲裝藏海洛因
      之酸痛軟膏共計60盒經送驗之結果，均確含第一級毒品海
      洛因成分（共計淨重4208.62 公克，空包裝總重3555.81
      公克，純度72.10%，純質淨重3034.42 公克），有法務部
      調查局調科壹字第220023742 號鑑定通知書1 份附卷可稽
      （見95年偵字第16923 號卷第157 頁），是此部分之事實
      ，堪可認定。
（二）被告丙○○部分：
 （1）本件被告丙○○接受吳聰慧之免費招待至泰國旅遊，吳聰
      慧並於95年6 月23日在泰國飯店交付上開扣案毒品予丙○○，並以替丙○○賠償其車禍賠償金60萬元而作為丙○○
      運輸毒品回台灣之代價等情，業據被告丙○○於警詢、偵
      查時自承在卷，並供稱：其往返泰國旅遊之費用都是吳聰
      慧出的，吳聰慧並於出發前給其5,000 元花用，嗣於95年
      6 月23日凌晨0 時許，吳聰慧前往其下塌飯店，向其承諾
      於同年月27、28日回臺灣後會替其賠償車禍賠償金60萬元
      的事情後，吳聰慧便將扣案60盒藏有毒品之酸痛軟膏放進
      其行李箱內，請其運回臺灣，吳聰慧有向其表示藥膏內裝
      有毒品等語（見警一卷第15頁、95年偵字第16923 號卷第
      8 、79、179 、180 、184 、185 頁），是其就上開查扣
      之海洛因係何人、何時、何地所交付及運輸該毒品回台之
      代價等事項及經過情形均已詳細說明。復參酌其與吳聰慧
      於案發前並無任何仇怨，當無挾怨報復之理，亦難認其係
      為獲得毒品危害防制條例第17條減刑寬典，始為之不實供
      述，是其前揭自白自堪採信。另參諸吳聰慧分別於95年6
      月14日晚上10時12分、同年月18日晚上8 時11分以000000
      0000號行動電話撥打丁○○所有0000000000號行動電話之
      監聽譯文內容，吳聰慧先於95年6 月14日晚上10時12分許
      打電話向被告丁○○表示：要丁○○跟被告丙○○及乙○○說該次旅遊之費用13,000元係由丁○○所出等語；嗣吳
      聰慧又於同年月18日晚上8 時11分許打電話向被告丁○○
      表示：先預支1 萬元給丁○○，要丁○○說該1 萬元係丁○○先借給被告丙○○及乙○○等語，此有臺灣高雄地方
      法院檢察署核發之通訊監察譯文報告表（參警一卷第41、
      45頁）在卷可按，顯見被告丙○○本次前往泰國旅遊之費
      用，確係由吳聰慧所支付無疑。是吳聰慧為使被告丙○○
      自泰國運輸第一級毒品入境臺灣，不但提供丙○○免費之
      旅遊招待，並以代替丙○○賠償60萬車禍賠償金作為本次
      丙○○運輸毒品之代價，而被告丙○○為貪圖免費旅遊及
      車禍賠償金60萬元之利益，明知吳聰慧所交付之物品內藏
      有海洛因毒品，仍參與共同運輸犯行之事實，甚為明確。
 （2）至被告丙○○於原審審理時翻異前詞，改稱：上開警詢、
      偵查時之供述係其捏造的，我當時是因想脫罪所以才這樣
      講，且該趟旅遊之費用係丁○○為讓我出國散心所支付，
      並非吳聰慧出的云云（見原審卷第76、252 頁）。惟查，
      本件被告丙○○與吳聰慧間原並不相識，於95年3 月間，
      被告丙○○因其車禍賠償問題始透過被告丁○○之介紹而
      認識吳聰慧，嗣於出國前夕，被告丁○○攜同被告丙○○
      及乙○○前往吳聰慧家中，並由吳聰慧派車接送至機場之
      事實，業據被告丙○○自承在卷（見原審卷第248 至252
      頁），是被告丙○○與吳聰慧間並不熟識，故始由被告丁○○陪同前往與吳聰慧會面之事實，應可確認。而吳聰慧
      在泰國交付被告丙○○扣案毒品海洛因，並於闖關時遭查
      獲一節，已如前述，再參以被告丙○○係一心智成熟又有
      毒品前科之成年人，對此類運輸毒品案件之警覺性自應較
      一般常人為高，而其竟毫不質疑即收受不熟識之吳聰慧所
      交付之上開2 箱內藏毒品海洛因之酸痛軟膏攜回臺灣，即
      與常理不合。況扣案之毒品海洛因淨重共計高達4208.62
      公克，價值不菲，且運輸第一級毒品乃屬法定刑度死刑及
      無期徒刑之重罪，從事此非法行為之危險性極高，如果未
      掌握每一個環節均係由彼此瞭解及信任之人處理，極有可
      能因此洩漏而被查緝。本件被告丙○○與吳聰慧既不熟識
      ，倘吳聰慧與被告丙○○間如無達成某種承諾協議，吳聰
      慧又豈能放心將運輸上開扣案毒品海洛因之重任隨意交由
      不熟識之被告丙○○執行，以增加該毒品遭緝獲之風險？
      又茍吳聰慧未向被告丙○○說明交付攜帶之物品為毒品海
      洛因，則吳聰慧又如何確保被告丙○○會將上開毒品海洛
      因運回臺灣而不至於遭掉包或丟棄以增加事後之糾紛？足
      見被告丙○○於警詢、偵查時供稱：吳聰慧以替其賠償車
      禍賠償金60萬為代價而請其運輸第一級毒品海洛因回臺灣
      ，吳聰慧有向其表示藥膏內裝有毒品一節，應屬可信；而
      其於原審審理時辯稱：我不知該批貨物為毒品海洛因，前
      開警詢、偵查中之自白係捏造云云，無非卸責之詞，洵不
      足採。另被告丁○○於案發前遭通緝且經濟狀況不佳等情
      ，業據被告丁○○於原審審理時自承在卷，並供稱：其當
      時身上僅有3 萬多元而已，且其自94年12月起即遭通緝等
      語（見原審卷第257 、277 頁），是被告丁○○當時既遭
      通緝且身上僅剩3 萬多元，衡情自無支付被告丙○○及乙○○多達25,000元之旅遊費及1 萬元之零用金之能力，從
      而，被告丙○○辯稱：該趟旅遊之費用係丁○○為讓其出
      國散心所支付，而非吳聰慧出的云云，及被告丁○○於原
      審及本院審理時證稱：丙○○本次出國之費用是我先幫丙○○墊付的等語（見原審卷第255 頁，本院卷第179 頁）
      ，均為事後串飾卸責之詞，不足採信。從而，本件被告丙○○涉犯共同私運海洛因入境之犯行，洵堪認定。
（三）被告丁○○部分：
 （1）證人丙○○於偵查時證稱：丁○○在95年3 月間就有在講
      吳聰慧要找人去泰國玩，並請其幫忙帶一些東西回來，那
      時其就隱約知道是要帶毒品回來，惟因其當時身體不好，
      又沒人陪同前往，所以才沒去等語（見95年偵字16923 號
      卷第179 、184 頁）；證人乙○○亦證稱：丙○○在95年
      3 月份時就有先來邀其去泰國遊玩，但因其患有乳癌，所
      以那次就拒絕前往等語（參95年偵字16923 號卷第11頁、
      95年聲羈第644 號卷第11頁）；被告丁○○於本院審理時
      亦自承：吳聰慧2 月或3 月時打電話給我，說要出國遊覽
      ，那次沒有去成等語（見本院卷第180 頁），是被告丁○○於95年3 月間即接受吳聰慧之請託，代為尋找自泰國運
      輸毒品海洛因回國之人選，嗣丁○○知悉被告丙○○經濟
      狀況不佳並積欠他人車禍賠償金，即徵詢丙○○，欲利用
      丙○○出境至泰國旅遊之機會將毒品海洛因運送回台，惟
      因丙○○當時身體不適且無人陪同前往，該計劃遂取消甚
      明。又吳聰慧於95年6 月間因找不到適當人選前往泰國運
      輸毒品，而再經由被告丁○○徵得被告丙○○之同意，約
      定由被告丙○○前往泰國將毒品運送回台，而吳聰慧則以
      提供免費之旅遊及代替丙○○賠償60萬元車禍賠償金以作
      為為本次運毒之代價，丁○○並覓得不知情之乙○○陪同
      丙○○前往泰國等情，業據證人丙○○、乙○○於偵查中
      ，證人即查獲之員警侯安泰於原審審理時證述明確，證人
      丙○○於偵查中證稱：95年6 月20日那次去泰國旅遊，是
      吳聰慧請丁○○邀其去的，丁○○在出國前就有就有在講
      吳聰慧要其帶東西回來，嗣於95年6 月23日凌晨0 時許，
      吳聰慧前往其下塌飯店，向其承諾於同年月27、28日回臺
      灣後會替其賠償車禍賠償金60萬元的事情後，吳聰慧便將
      扣案60盒藏有毒品之酸痛軟膏放進其行李箱內，請其運回
      臺灣，吳聰慧有向其表示藥膏內裝有毒品等語（見95年偵
      字第16923 號卷第179 、184 、185 頁）；證人乙○○於
      偵查中證稱：95年6 月20日那次去泰國，是丁○○、丙○○邀其陪同丙○○一同前往旅遊的，當天是由丁○○陪我
      們南下，我們是先到一位「重維」（即吳聰慧）家中，「
      重維」再用9 人座車帶我們去機場等語（見95年偵字1692
      3 號卷第11頁）；證人侯安泰於原審審理時則證稱：我於
      95年5 月間接獲吳聰慧在走私毒品之情資，就向檢察官聲
      請監聽票，在監聽的過程中發現吳聰慧在95年6 月份又計
      劃走私毒品入境，但由於吳聰慧原先找的人不去了，所以
      才打電話給丁○○問說丁○○那邊有沒有人要「做工」，
      其當時研判「做工」的意思就是要走私毒品，後來吳聰慧
      與丁○○持續聯絡，並過濾運輸毒品的人有無前科，所以
      其研判丁○○與吳聰慧在運輸毒品等語（見原審卷第270
      、271 頁），故足認被告丁○○對於證人丙○○該次旅遊
      之目的，係前往泰國幫吳聰慧將扣案毒品海洛因私運進口
      入台之情，應知之甚詳。
 （2）另觀之吳聰慧（A） 分別於95年6 月14日凌晨1 時41分、
      同日凌晨1 時51分以及同日凌晨2 時5 分以0000000000號
      行動電話撥打被告丁○○（B） 所有0000000000號行動電
      話之監聽譯文如下：
      （95年6 月14日凌晨1 時41分）
       A：你家有人要去作工嗎？
       B：有。
       A：你們要出一個工還是二個工？
       B：他跟可以許少爺。
       A：你們那個叫許少爺嗎？
       B：我們這個叫丙○○。
       A：許少爺叫黃麗敏嗎？（應為丙○○之誤）
       B：是乙○○我朋友。
       A：幾歲啊？
       B：40初。
       A：你要叫她們二個作工嗎？
       B：對。
       A：許少爺有綠色那一本嗎？
       B：我問看看。
       A：好。
      （95年6 月14日凌晨1時51分）
       B：跟A 講沒綠色那一本
　 　　A ：叫 B 帶那二個下來要帶一張照片及身分證下來辦比
          較快，預計下禮拜左右她們就要去工作了。
      （95年6 月14日凌晨2時5分）
       A：那二個有前科嗎？
       B：沒有。
      上開監聽內容有臺灣高雄地方法院檢察署95年6 月1 日95
      年雄檢博水聲監字第2009號通訊監察書及監聽譯文各1 份
      在卷可憑（見警一卷第41、49頁）。是依上開監聽內容顯
      示，吳聰慧向被告丁○○詢問那邊有無人要作工（即運輸
      毒品之意），丁○○即表示有丙○○、乙○○要作工；嗣
      吳聰慧又詢問丙○○、乙○○2 人有無綠色那本（即護照
      ）、有無前科及下禮拜就要讓該2 人去工作。經核與前述
      被告丙○○於95年6 月20日出境至泰國，吳聰慧並在泰國
      交付被告丙○○扣案毒品，嗣丙○○於95年6 月24日闖關
      時遭查獲之情均相符，顯見被告丁○○確知悉吳聰慧所謂
      「作工」一語，係指要找人運輸毒品入境，是被告丁○○
      雖辯稱：「作工」係指要介紹丙○○、乙○○至旅行社工
      作云云，惟其既無法交代為何在旅行社工作要有護照，亦
      無法說明為何至該旅行社工作要先詢問有無前科，故其所
      辯，顯與常理不符，應為事後卸責之詞，不足採信。另被
      告丁○○於本院審理時亦自承：是吳聰慧跟我聯絡的，吳
      聰慧沒有跟丙○○聯絡過，出國的事情吳聰慧是透過我來
      找丙○○出國的等語（見本院卷第180 頁），故本件被告
      丁○○確實有接受吳聰慧之委託，代為尋找自泰國運輸毒
      品海洛因回台之人選，徵得被告丙○○之同意後，居間聯
      絡被告丙○○與吳聰慧見面洽談，是被告丁○○顯有幫助
      吳聰慧等人組成之運輸毒品集團私運第一級毒品海洛因來
      台之犯行無訛。
 （3）被告丁○○復辯稱：丙○○與乙○○出國之旅費係我出的
      ，而非吳聰慧所支付，所以我不知丙○○去泰國係為幫吳
      聰慧運輸海洛因回台云云。惟查，被告丙○○此次前往泰
      國之旅費悉數均由吳聰慧支付乙節，業據證人丙○○於警
      詢、偵查時證述在卷，已如前述，然其嗣於原審審理時翻
      異前詞改稱：上開旅費係由丁○○所支付等情，則其之證
      述前後不一，已有可議；且其就上開出國旅費是否要返還
      被告丁○○乙節，於原審審理時證稱：在出發之前，丁○○有向其表示不要煩惱錢的問題，包括旅費、車禍賠償金
      的錢等語（見原審卷第255 頁），而被告丁○○於原審審
      理時卻供稱：我未曾向丙○○說過該旅費不用還，其意係
      指慢一點還沒關係（見原審卷第256 頁）等語，復於本院
      審理時證稱：出國的錢是我幫她（丁○○）墊也幫她付，
      她回來還是要還給我，只是時間沒有限定等語（見本院卷
      第50頁），則證人丙○○此部分之證述與被告丁○○之供
      述亦不相符，故被告丙○○於審理時證述上開旅費係由丁○○所支付等情，顯係事後迴護被告丁○○之詞，不足採
      信。再者，被告丁○○於原審審理時又辯稱：該筆旅費係
      乙○○先向其所借云云。惟參諸吳聰慧分別於95年6 月14
      日晚上10時12分、同年月18日晚上8 時11分以0000000000
      號行動電話撥打丁○○所有0000000000號行動電話之監聽
      譯文內容及被告丁○○於案發前遭通緝且身上僅有3 萬元
      等情（均詳於前述），衡情被告丁○○當時自無支付被告
      丙○○、證人乙○○多達25,000元之旅費及1 萬元零用金
      之能力。是被告丁○○辯稱：該筆旅費係其所出，而非吳
      聰慧所支付云云，顯屬事後卸責之詞，不足採信。
（四）被告甲○○部分：
 （1）被告甲○○於上開時間前往泰國地區，並將扣案內藏有海
      洛因之酸痛軟膏裝入紙盒、紙箱內之事實，業據其自承在
      卷，而上開酸痛軟膏外盒經警採集指紋送檢驗，確與被告
      甲○○之指紋相符等情，亦有高雄縣政府警察局鑑識課刑
      事實驗室採證報告表、內政部刑事警察局95年7 月21日刑
      紋字第0950106963號鑑驗書及照片22張附卷可稽（見95年
      偵字第17953 號卷第58至73頁），核與被告上開自白相符
      ，是此部分之事實，堪可認定。
 （2）被告甲○○就案發當時係與何人一同前往泰國乙節，被告
      甲○○先於95年8 月24日警詢、偵查時供稱：我與綽號「
      清池」（即王仁位）2 個人去而已，沒有跟旅行團等語（
      見95年偵字第22167 號卷第2 、8 頁）；惟其於95年8 月
      28日警詢、偵查時卻供稱：我是和綽號「清池」、「大頭
      」（即鄭經禎）一起去的等語（見95年偵字第22167 號卷
      第28、35頁），是其供述前後不一，已有可疑。且其另於
      95年8 月24日警詢、偵查時供稱：我於泰國旅遊時在飯店
      認識一對母子，該毒品就是那對母子當中有點禿頭的之男
      子請我幫忙裝的等語（見95年偵字第22167 號卷第3 、10
      頁），惟其於原審審理時則改稱：該名住南投之男女係夫
      妻，男的禿頭約40餘歲，女的約30餘歲等語（見原審卷第
      33頁），則該南投之男子既已禿頭，衡情該男子之母親年
      齡應更大才是，豈有將年齡相仿之夫妻誤認為係母子之理
      ？故被告甲○○上開所辯先後矛盾，實有可疑。且若被告
      甲○○與該住在臺灣南投之男子係於去泰國遊玩時始認識
      ，雙方理應不甚相熟，然該男子竟會請託不熟識之甲○○
      前往其房間內，由甲○○單獨將上開扣案之內藏裝毒品海
      洛因之散裝酸痛軟膏裝入紙盒、紙箱內，被告甲○○之上
      開辯解，亦與事理有違，實無可採。
 （3）扣案之內裝有毒品海洛因之酸痛軟膏60條，於95年6 月24
      日由同案被告丙○○攜帶入境而遭查獲乙節，已如前述，
      且將扣案之內裝有毒品海洛因酸痛軟膏之軟管狀外殼切開
      後，裡面取出之海洛因，係直徑3 公分，長7 公分圓柱狀
      之硬塊，而本案另扣案之8 條酸痛軟膏（內未裝海洛因）
      ，裡面為綠色藥膏，與一般牙膏軟管類似，用手觸摸較軟
      等情，業經本院當庭勘驗無訛，有勘驗筆錄在卷可稽（見
      本院卷第224 頁），則上開查獲內藏海洛因酸痛軟膏之觸
      感與一般酸痛軟膏顯不相同甚明。被告甲○○年已40餘歲
      ，有相當之智識及社會經驗，該酸痛軟膏之觸感與一般酸
      痛軟膏不同，且該酸痛軟膏何以會呈大量散裝狀而需裝入
      紙盒、紙箱，被告甲○○豈會均毫無所疑？亦與常理相悖
      ，是被告甲○○將該2 箱酸痛軟膏裝入紙盒、紙箱之際，
      理應知悉該軟膏內藏有毒品海洛因。況扣案裝藏在酸痛軟
      膏內之毒品海洛因數量頗多，市價甚高，則吳聰慧等人所
      組成之運毒集團，理應由具有相當信賴關係之人為其裝放
      毒品，豈有可能獨留不熟識之被告甲○○一人，在房間內
      將高價大量之毒品海洛因裝入紙盒、紙箱內之理？是被告
      甲○○辯稱：其不知該酸痛軟膏內裝有海洛因云云，應非
      可採。又其既知悉該酸痛軟膏內夾藏毒品海洛因，則何需
      如此精心設計、大費周章，顯係為掩人耳目而達私運來台
      之目的，被告甲○○當無不知之理。是被告甲○○既知悉
      夾藏在酸痛軟膏內之毒品海洛因係為私運來台，而仍將之
      裝入紙盒、紙箱，是其有幫助吳聰慧等人組成之運輸毒品
      集團私運第一級毒品海洛因來台之犯行無誤。至被告甲○○是否認識吳聰慧、同案被告丁○○、丙○○，或是否有
      與吳聰慧、同案被告丁○○、丙○○聯絡，均無礙其上開
      罪責之成立，附此敘明。
 （4）至證人王仁位雖於原審審理時證稱：我與被告甲○○在泰
      國時認識南投來的一對男女，後來該名男子邀約其前往喝
      酒，但因甲○○不會喝酒，所以該男子就叫甲○○去房間
      幫忙裝酸痛軟膏等語（見原審卷第265 、266 頁）。惟證
      人王仁位亦證稱：我並未看見甲○○替對方裝軟膏，上開
      證述係該名禿頭之男子與其喝酒時說的等語（見原審卷第
      268 頁）。則證人王仁位之上開證述，既係聽聞而來，並
      非親眼所見，是其證詞是否可信，即有可疑，自不足作為
      被告甲○○有利之認定。
（五）所謂幫助行為乃指對於被幫助者之犯罪行為，予以物質或
      精神上之支持，而使其得以或易於實現構成要件，或使其
      行為造成更大之損害。準此，幫助犯之幫助行為應係指實
      施構成要件以外之行為，若係實施構成要件之行為，則非
      幫助行為，而係共同正犯行為。本案被告丁○○係接受吳
      聰慧之委託，代為尋找自泰國運輸毒品海洛因回台之人選
      ，徵得被告丙○○之同意後，居間聯絡被告丙○○與吳聰
      慧；被告甲○○則係將內藏有海洛因之酸痛軟膏裝入紙盒
      、紙箱內，均詳於前述，則其2 人顯均未參與實行輸運毒
      品進口之構成要件行為甚明，是其2 人所為應僅成立幫助
      犯，尚難論以運輸第一級毒品罪、私運管制物品進口罪之
      共同正犯，併此敘明。
（六）綜上所述，被告3 人前開所辯，均係屬卸責之詞，不足採
      信，本案罪證明確，被告丙○○共同私運毒品海洛因來台
      ，被告丁○○、甲○○幫助私運毒品海洛因來台之犯行，
      均堪予認定。
（七）被告丙○○另聲請傳訊證人乙○○，被告甲○○另聲請傳
      訊證人戊○○，惟證人乙○○於偵查時已證述綦詳，而證
      人乙○○、戊○○經本院依法傳喚、拘提均未到案，有傳
      票、拘票、台北縣政府警察局三重分局回函及台灣台南地
      方法院檢察署回函在卷可憑，且本案事證已臻明確，核無
      傳訊之必要，附此敘明。
三、查被告3 人行為後，刑法於94年2 月2 日經總統令修正公布
    ，於95年7 月1 日施行：
（一）刑法第28條共犯修正施行前規定「2 人以上共同實施犯罪
      之行為者，皆為正犯」，修正施行後規定「2 人以上共同
      實行犯罪之行為者，皆為正犯」，修法後將完全未參與犯
      罪行為之實行之陰謀共同正犯及預備共同正犯刪除。而本
      件被告丙○○對於運輸第一級毒品及私運管制物品進口行
      為，均有犯意聯絡及行為分擔，且已著手於犯罪行為，不
      論依修正前之刑法第28條，或修正後之刑法第28條之規定
      ，均構成共同正犯，對被告丙○○而言並無有利或不利之
      情形，自不生新舊法比較之問題，應依一般法律適用原則
      ，逕依修正後即現行刑法第28條，論以共同正犯。
（二）刑法第55條有關想像競合犯之規定，修正前規定：「一行
      為而觸犯數罪名者，從一重處斷」；修正後為：「一行為
      而觸犯數罪名者，從一重處斷。但不得科以較輕罪名所定
      最輕本刑以下之刑」，惟新法第55條但書係科刑之限制，
      為法理之明文化，非屬法律之變更，故無新舊法比較適用
      之問題，應逕適用修正後之新法。
（三）刑法第30條幫助犯修正前規定：「幫助他人犯罪者，為從
      犯。雖他人不知幫助之情者，亦同。從犯之處罰，得按正
      犯之刑減輕之」，修正後規定為：「幫助他人實行犯罪行
      為者，為幫助犯。雖他人不知幫助之情者，亦同。幫助犯
      之處罰，得按正犯之刑減輕之」。則僅係文字之修正，對
      被告丁○○、甲○○而言並無有利或不利之情形，自不生
      新舊法比較之問題，故依一般法律適用之原則，適用裁判
      時法（最高法院95年度第9 次刑事庭會議決議意旨參照）
      。
（四）刑法第64條第2 項、第65條第2 項有關死刑或無期徒刑減
      輕之規定分別為：「死刑減輕者，為無期徒刑，或為15年
      以下12年以上有期徒刑」、「無期徒刑減輕者，為7 年以
      上有期徒刑」，而95年7 月1 日修正公布施行之刑法前開
      規定則為：「死刑減輕者，為無期徒刑」、「無期徒刑減
      輕者，為20年以下15年以上有期徒刑」，比較修正前後之
      規定，以修正前之行為時法對被告丁○○、甲○○較為有
      利，依刑法第2 條第1 項前段之規定，自應適用修正前之
      規定。
四、查海洛因係毒品危害防制條例第2 條第2 項第1 款規定之第
    一級毒品，且係行政院依懲治走私條例第2 條第4 項公告之
    「管制物品項目及其數額」甲項第4 款所列之管制進出口物
    品，未經許可，不得運輸進入臺灣地區。故核被告丙○○所
    為，係犯毒品危害防制條例第4 條第1 項之運輸第一級毒品
    罪及懲治走私條例第2 條第1 項之私運管制物品進口罪；被
    告丁○○、甲○○所為，均係犯毒品危害防制條例第4 條第
    1 項之幫助運輸第一級毒品罪及懲治走私條例第2 條第1 項
    之幫助私運管制物品進口罪，公訴人認被告丁○○、甲○○
    與同案被告丙○○及吳聰慧間為共同正犯，尚有未洽（詳於
    前述）。被告丙○○與吳聰慧等人所組之運毒集團成員間，
    就上開犯行有犯意聯絡及行為分擔，應為共同正犯。被告3
    人持有毒品海洛因之低度行為，均應為運輸之高度行為所吸
    收，不另論罪。被告3 人所犯運輸第一級毒品及私運管制物
    品進口2 罪間，係1 行為觸犯2 罪名之想像競合犯，應從1
    重罪之運輸第一級毒品罪處斷。被告丁○○、甲○○均係幫
    助犯，應分別依刑法第30條第2 項之規定，按正犯之刑減輕
    之。又按毒品危害防制條例第4 條第1 項之運輸第一級毒品
    罪，其法定刑固屬甚重，惟政府鑑於近年來國內毒品泛濫，
    對於國家、社會治安及國人身心健康之危害甚鉅，除修訂相
    關法律規定及嚴厲查緝走私外，並於各大媒體宣導反毒政策
    ，被告丙○○對此不能諉為不知，本件被告丙○○為貪圖一
    己之私利，不惜違法犯紀，其為配合運毒集團成員鋌而走險
    ，由其以夾藏毒品之方式，自泰國地區運輸毒品海洛因入境
    來台，犯罪情節甚重，再由運毒集團成員精心設計將海洛因
    夾藏於挖空之酸痛軟膏內，顯係事先計劃謀議而為，且扣案
    毒品海洛因之數量甚鉅，如順利流入市面，對社會治安之破
    壞及國人身心之戕害後果實難想像，於客觀上實不足以引起
    一般同情，況被告丙○○犯罪後猶矢口否認犯行，難見有何
    悔意，雖其所運輸進口之毒品海洛因尚未流出，惟此乃因警
    、調人員及時查獲所致，亦非因被告丙○○之勉力防止，難
    認被告丙○○有何情堪憫恕之事實，是無從據依刑法第59條
    之規定酌予減輕其刑，附此敘明。
五、原審據以論處被告3 人罪刑，固非無見；惟查：被告丁○○
    、甲○○等2 人，係基於幫助之意思，且僅參與運輸第一級
    毒品罪、私運管制物品進口罪之犯罪構成要件以外之行為，
    應為幫助犯，原審認係共同正犯，尚有未合。被告3 人上訴
    意旨否認犯罪，指摘原判決不當，雖均無理由；惟原判決既
    有上開可議之處，自應由本院將原判決撤銷。審酌被告丙○○、丁○○、甲○○3 人明知毒品海洛因嚴重戕害國人身心
    健康、危害社會秩序及治安，被告丙○○仍以將毒品海洛因
    夾藏在酸痛軟膏內之方式，運輸第一級毒品海洛因入境台灣
    ，被告丁○○予以居間聯絡，被告甲○○予以包裝，且本案
    查扣之毒品海洛因共計淨重高達4208.62 公克，純質淨重30
    34.42 公克，情節非輕，被告3 人犯後否認犯行，飾詞卸責
    等一切情狀，爰就被告丙○○仍如原審量處無期徒刑，並依
    刑法第37條第1 項規定宣告褫奪公權終身；被告丁○○、甲○○各量處有期徒刑10年6 月。扣案之第一級毒品海洛因60
    包，經送驗結果，確含第一級毒品海洛因成分（共計淨重42
    08.62 公克，空包裝總重3555.81 公克，純度72.10%，純質
    淨重3034.42 公克），不問屬於犯人與否，均應依毒品危害
    防制條例第18條第1 項前段規定宣告沒收銷燬，而其上塑膠
    包裝因包覆該毒品，顯留有該毒品之殘渣，衡情自難與之剝
    離，當應整體視之為毒品，連同該包裝併予宣告沒收銷燬，
    至鑑驗耗損之海洛因既均已滅失，自無庸宣告沒收銷燬。至
    扣案供裝藏上開毒品之鋁製酸痛軟膏空軟條60支、酸痛軟膏
    空紙盒60盒及行李紙箱2 只，均係吳聰慧等人所組成之運毒
    集團所有，供被告丙○○與吳聰慧等人所組成之運毒集團共
    同私運上開毒品入台犯罪所用之物，就被告丙○○部分，併
    均依同條例第19條第1 項規定，宣告沒收。另被告丁○○、
    甲○○為幫助犯，幫助犯不適用責任共同之原則，對正犯所
    有供犯罪所用之物，無庸並為沒收宣告，附此敘明（88年度
    台上字第6234號、89年度台上字第6946號判決意旨參照）。
據上論結，應依刑事訴訟法第369 條第1 項前段、第364 條、第
299 條第1 項前段，毒品危害防制條例第4 條第1 項、第18條第
1 項前段、第19條第1 項，懲治走私條例第2 條第1 項、第11條
，刑法第11條、第2 條第1 項前段、第28條、第55條、第30條第
2項 、第37條第1 項，判決如主文。
本案經檢察官羅建勛到庭執行職務。
中　　華　　民　　國　　96　　年　　7 　　月　　4　 　日
                  刑事第九庭    審判長法  官  翁慶珍
                                      法  官  范惠瑩
                                      法  官  陳  箐
以上正本證明與原本無異。
如不服本判決應於收受本判決後10日內向本院提出上訴書狀，其
未敘述上訴理由者，並得於提起上訴後10日內向本院補提理由書
狀（均須按他造當事人之人數附繕本）「切勿逕送上級法院」。
中　　華　　民　　國　　96　　年　　7 　　月　　4 　　日
　　　　　　　　　　　　　　　　　　　書記官  魏文常
附錄本件判決論罪科刑法條：
毒品危害防制條例第4條
製造、運輸、販賣第一級毒品者，處死刑或無期徒刑；處無期徒
刑者，得併科新臺幣1 千萬元以下罰金。
製造、運輸、販賣第二級毒品者，處無期徒刑或7 年以上有期徒
刑，得併科新臺幣7 百萬元以下罰金。
製造、運輸、販賣第三級毒品者，處5 年以上有期徒刑，得併科
新臺幣5 百萬元以下罰金。
製造、運輸、販賣第四級毒品者，處3 年以上10年以下有期徒刑
，得併科新臺幣3 百萬元以下罰金。
製造、運輸、販賣專供製造或施用毒品之器具者，處1 年以上7
年以下有期徒刑，得併科新臺幣1 百萬元以下罰金。
前五項之未遂犯罰之。
懲治走私條例第2條
私運管制物品進口、出口逾公告數額者，處7 年以下有期徒刑，
得併科新臺幣3 百萬元以下罰金。
前項之未遂犯罰之。
第1 項所稱管制物品及其數額，由行政院公告之。
